臺灣高等法院臺中分院刑事判決　　　　96年度上易字第1869號
上　訴　人
即　被　告　甲○○　61歲民.
　　　　　　丁○○
上列上訴人因恐嚇案件，不服臺灣臺中地方法院96年度易字第
3957號中華民國96年9月14日第一審判決（起訴案號：臺灣臺中
地方法院檢察署96年度偵續字第311號），提起上訴，本院判決
如下：
    主  文
原判決關於甲○○部分，撤銷。
甲○○無罪。
其餘上訴駁回。
    事  實
一、丁○○與甲○○係夫妻，與戊○○、鄒豐懋夫妻均是住在臺
    中市○○區○○路1段地區之住戶，雙方平日關係不睦，屢
    生爭執。民國95年5月3日下午2時50分許，在臺中市○○區
    ○○路1段27巷巷口附近，丁○○見戊○○欲騎機車外出，
    竟當場以手指指向戊○○，並在眾人得共見共聞之狀態下，
    公然以：操你媽個Ｂ（國語）等語辱罵戊○○，戊○○則回
    應：你罵什麼罵，你再罵的話，我就要叫人來拆你家的違建
    等語，丁○○心有不甘，竟對戊○○恫稱：你若敢叫人來拆
    ，我就要給你全家人死（國語）等語，致戊○○心生畏懼。
二、案經戊○○訴由臺灣臺中地方法院檢察署檢察官偵查起訴。
    理  由
甲、有罪部分：
一、訊據被告丁○○矢口否認有何恐嚇及公然侮辱等犯行，辯稱
    ：當時是他太太甲○○遭告訴人騎機車撞傷而發生爭執，伊
    見狀始上前理論，在此之前伊並未出面，不在現場，並無出
    言恐嚇及辱罵戊○○云云。經查：
(一)、前揭犯罪事實，業據告訴人戊○○於警詢、偵查中指訴明確
    （見95年度偵字第25146號卷宗第3、4、13頁)。
(二)、證人己○○於臺灣臺中地方法院96年度中簡上字第146號，
    即被告2人告訴戊○○傷害案件審理中，業已具結證稱：男
    的外省人（指被告丁○○）罵髒話，說要殺你們（指告訴人
    ）全家等語甚詳（見96年度偵續字第311號卷第39頁）。嗣
    於本案檢察官偵查中亦到庭證稱：當日下午我們家附近的巷
    口，我聽到丁○○以手指指著戊○○並且罵「操你媽個B」
    ，後來戊○○就回嘴說「你罵什麼罵？你再罵的話，我就要
    叫人來拆你家的違建」，丁○○又說「你若敢叫人來拆，我
    就要給你全家人死」等語（同上偵查卷第44頁），核與告訴
    人戊○○警詢、偵查中指訴情節相符。
(三)、又參酌被告丁○○與告訴人向來不睦，自93年起即互控妨害
    名譽、恐嚇、誣告及傷害等多起案件，且於本案案發當時，
    同案被告甲○○並遭告訴人騎機車撞傷小腿，而被告丁○○
    則遭告訴人手摑臉頰，因而發生爭執，告訴人戊○○因此涉
    犯傷害罪部分，業經原審法院於96年4月17日以96年中簡上
    字第146號判處拘役59日確定各情，業經本院調閱該案卷核
    對無訛。足徵被告丁○○確實有恐嚇及辱罵告訴人之動機。
    其辯稱並未對告訴人恐嚇及辱罵，顯不足採信。
(四)、此外，「操你媽個B」之語，在現今社會上之多數見解均認
    為係以使人難堪為目的之言語，其意義已表示不屑、輕蔑，
    足以對於個人在社會上所保持之人格及地位，達貶損其評價
    之程度；而「要讓你全家死掉」，亦含有對受話一方及其家
    人生命安全之威脅。綜上所述，被告丁○○犯行明確，應依
    法論科。
(五)、至於，證人乙○○於本院到庭證稱：被告丁○○、甲○○與
    告訴人戊○○於96年5月3日下午二時五十分左右發生爭執，
    伊未在現場，伊係鄰居說戊○○騎機車撞甲○○，又聽說被
    告丁○○有罵戊○○。當時是否有無罵人我不知道等語。則
    證人乙○○既然未在場親見親聞上開爭執之經過，則其陳述
    屬傳聞證據，不能採為被告丁○○有利或不利之證據。另，
    參照上開證據，本件被告丁○○犯罪事實已經明瞭，是被告
    丁○○聲請傳喚證人顏貴女、李正坤，核無傳訊調查之必要
    ，併此敘明。
二、新舊法比較之說明：
(一)、刑法第2條第1項規定：
    查被告丁○○行為後，刑法第2條第1項業於94年2月2日修正
    公布，並自95年7月1日起施行。修正後刑法第2條第1項規定
    ，已將新舊法律適用之「從新從輕」原則，改採「從舊從輕
    」原則，而此規定僅係規範行為後法律變更所生新舊法律比
    較適用之準據法，並非實體刑罰法律，自不生行為後法律變
    更之比較適用之問題，應逕行適用新法第2條第1項之規定，
    為「從舊從輕」之比較。
(二)、刑法第309條第1項及刑法第305條法定刑為罰金部分：
  1.修正後刑法第33條第5款規定「罰金：新臺幣一千元以上，
    以百元計算之。」與修正前刑法第33條第5款規定「罰金：
    一元以上。」不同。比較新舊法結果，以舊法較有利於行為
    人，故依刑法第2條第1項前段規定，自應適用行為時之法律
    即修正前刑法第33條第5款規定決定其罰金部分之法定刑。
  2.法定刑為罰金之提高標準之新舊法適用：
    被告行為後，關於刑法罰金刑部分，業於95年6月14日以華
    總一義字第09500035181號令增訂公布刑法施行法第1條之1
    ，明定：「中華民國九十四年一月七日刑法修正施行後（按
    指九十五年七月一日），刑法分則編所定罰金之貨幣單位為
    新台幣。九十四年一月七日刑法修正時，刑法分則編未修正
    之條文定有罰金刑者，自九十四年一月七日刑法修正施行後
    ，就其所定數額提高為三十倍。但七十二年六月二十六日到
    九十四年一月七日新增或修正之條文，就其所定數額提高為
    三倍。」與該條增訂公布前，就罰金刑部分所適用之罰金罰
    鍰提高標準條例第1條前段、現行法規所定貨幣單位折算新
    臺幣條例第2條規定不同。而刑法第309 條第1項及第305條
    係刑法分則編未修正之條文而定有罰金刑者，比較新舊法適
    用之結果，其關於法定刑為罰金部分之提高標準，新法並無
    較有利於被告之情形，故依刑法第2條第1項前段規定，自應
    適用行為時之法律即罰金罰鍰提高標準條例第1條及現行法
    規所定貨幣單位折算新臺幣條例第2條。
(三)、刑法第41條第1項規定：
    查修正前刑法第41條第1項前段規定：「犯最重本刑為五年
    以下有期徒刑以下之刑之罪，而受六個月以下有期徒刑或拘
    役之宣告，因身體、教育、職業、家庭之關係或其他正當事
    由，執行顯有困難者，得以一元以上三元以下（按指銀元）
    折算一日，易科罰金。」又被告行為時之易科罰金折算標準
    ，修正前罰金罰鍰提高標準條例第2條前段（現已刪除）規
    定，就其原定數額提高為一百倍折算一日，則本件被告行為
    時之易科罰金折算標準，應以銀元三百元折算一日，經折算
    為新臺幣後，應以新臺幣九百元折算為一日。惟修正後之刑
    法第41條第1項前段則規定：「犯最重本刑為五年以下有期
    徒刑以下之刑之罪，而受六個月以下有期徒刑或拘役之宣告
    者，得以新臺幣一千元、二千元或三千元折算一日，易科罰
    金。」比較修正前後之易科罰金折算標準，以修正公布施行
    前之規定，較有利於行為人，則應依刑法第2條第1項前段，
    適用修正前刑法第41條第1項前段及罰金罰鍰提高標準條例
    第2條規定，定其折算標準。
(四)、刑法第51條第6款於本次修法時，亦已修正數罪併罰定其應
    執行者：「宣告多數拘役者，於各刑中之最長期以上，各刑
    合併之刑期以下，定其刑期。但不得逾一百二十日。」與舊
    法規定之數罪併罰定其應執行者：「宣告多數拘役者，於各
    刑中之最長期以上，各刑合併之刑期以下，定其刑期。但不
    得逾四個月。」之規定相較，舊法並無更不利之情形，應依
    刑法第2條第1項前段之規定，適用被告行為時之舊法，而定
    其應執行之刑。
(五)、綜合上述各條文修正前、後之比較，揆諸前揭最高法院決議
    及修正後刑法第2條第1項前段、但書規定之「從舊從輕」原
    則，綜其全部罪刑之比較，自應一體適用被告丁○○行為時
    之法律，即修正前刑法之各該相關規定予以論處。
三、核被告丁○○所為，均係犯刑法第309條第1項之公然侮辱罪
    及同法第305條之恐嚇危害安全罪。另被告丁○○所犯公然
    侮辱及恐嚇2罪，犯意各別，行為互殊，應分論併罰。原審
    認被告丁○○罪證明確，適用刑法第2條第1項前段、第305
    條、第309條第1項、（修正前）第51條第6款、（修正前）
    第41條第1項前段、罰金罰鍰提高標準條例第1條前段、（修
    正前）第2條，中華民國96年罪犯減刑條例第2條第1項第3款
    、第7條、第9條規定，並爰審酌被告丁○○犯罪之動機、目
    的、手段、所生危害及犯後態度等一切情狀，分別量處原審
    如主文所示之刑（拘役），並諭知易科罰金之折算標準，及
    被告丁○○上開犯罪時間，係於94年4月24日以前，合於中
    華民國96年罪犯減刑條例第2條第1項規定之基準日之前，所
    宣告之刑又未逾有期徒刑1年6月，不在該條例第3條第1項第
    15 款所定排除減刑之列，應依該條例第2條第1項第3款之規
    定，減其刑期二分之一，並依該條例第9條規定，併諭知易
    科罰金之折算標準後，並定應執行之刑，同時諭知易科罰金
    之折算標準。其認事用法均無違誤，量刑亦堪稱妥適。被告
    丁○○上訴意旨，否認犯罪，為無理由，應予駁回。
乙、無罪部分
一、公訴意旨另以：95年5月3日下午2時50分許，在臺中市○○
    區○○路1段27巷巷口附近，丁○○與戊○○發生上開衝突
    後，被告甲○○見狀，亦以手指指向戊○○，並公然以：「
    你狗養的，你若叫人來拆，我就要讓你全家人死掉（國語）
    」等語，辱罵及恫嚇戊○○，致戊○○再次受辱及心生畏懼
    。因認被告甲○○涉犯刑法第309條第1項之公然侮辱罪及同
    法第305條之恐嚇危害安全罪云云。
二、按，犯罪事實應依證據認定之，無證據不得認定犯罪事實；
    又，不能證明被告犯罪者，應諭知無罪之判決，刑事訴訟法
    第15 4條第2項、第301條第1項分別定有明文。又認定不利
    於被告之事實，須依積極證據，苟積極證據不足為不利於被
    告事實之認定時，即應為有利於被告之認定，更不必有何有
    利之證據，最高法院30年上字第816號判例可資參照。而認
    定犯罪事實所憑之證據，雖不以直接證據為限，間接證據亦
    包括在內；然而無論直接或間接證據，其為訴訟上之證明，
    須於通常一般之人均不致有所懷疑，而得確信其為真實之程
    度者，始得據為有罪之認定，倘其證明尚未達到此一程度，
    而有合理之懷疑存在時，基於無罪推定之原則，即應為無罪
    之判決（最高法院76年臺上字第4986號判例參照）。
三、本件公訴人認被告甲○○涉有上開公然侮辱罪、恐嚇危害安
    全罪，無非以：(一)告訴人戊○○於偵查中指訴明確（見95年
    度偵字第25146號卷宗第3、4頁)。(二)、證人己○○於臺灣臺
    中地方法院96年度中簡上字第146號案件審理中（見96年度
    偵續字第311號卷第39頁），及偵查中結證綦詳（同上偵查
    卷第44頁）等，為其主要論據。
四、訊據上訴人即被告甲○○辯稱：案發當天是戊○○騎機車撞
    伊，伊有告戊○○，伊沒有辱罵或恐嚇戊○○等語。經查：
(一)、告訴人戊○○於95年11月2日偵查中告訴稱：「（犯罪經過
    情形？）我的側門與丁○○大門是斜對面，95年5月3日下午
    2時50分許，我正要去銀行，丁○○看到我就罵我『操你媽
    的Ｂ』，我騎著機車要走，甲○○站在我家大門口的路口，
    她左手拿錄音機，右手推我左肩膀一把，我趕緊跳車，車子
    就倒在地上。我問她為何推我，她說我為何要撞她，二人發
    生爭執。我到我家側門時，丁○○用腳踢我」等語（見同上
    偵查卷第3頁）。復於96年1月22日警詢時指稱：「95年5月3
    日14時50分許……被告丁○○對我公然言詞侮辱『操你媽的
    Ｂ』、『告你媽的Ｂ』、『告我這麼多次找死』，及以言詞
    恐嚇要找人打死我……被告甲○○（丁○○妻子）蓄意埋伏
    並左手拿錄音機，並趁我騎機車至家門口時，就動手推我一
    把，我就跳車，車子倒在地上，渠就先問『我為何先用機車
    撞她』，我起來後問甲○○『妳為何要推我』，她竟再反問
    我『為何要撞她』，我又向她質問『我哪裡撞妳，妳傷在哪
    ，我又沒撞妳，妳哪來傷，妳推我致使機車毀壞』」等語（
    見同上偵查卷第13頁）。審視告訴人戊○○警詢、偵查指訴
    情節（按：告訴人戊○○告訴被告甲○○傷害部分，業經臺
    灣臺中地方法院檢察署檢察官以95年度偵字第25146號、96
    年度偵字第19821號不起訴處分確定，見25146號偵查卷第38
    至40頁），並無被告甲○○有上開公然侮辱、恐嚇危害安全
    陳述，檢察官起訴所謂此部分業經告訴人指訴綦詳，核與卷
    證不符。
(二)、證人己○○於96年7月16日偵查中固證稱：「（95年5月3日
    下午2時50分許，有無目睹事發經過？）……我聽到丁○○
    指著戊○○罵……剛開始是丁○○罵，後來換成他太太罵，
    他太太用手指著戊○○，並罵：『你狗養的』、『你若叫人
    來拆，我就要讓你全家人死掉』」等語（見同上偵續卷第44
    頁）。然查，證人己○○於96年4月3日，臺灣臺中地方法院
    96年度中簡上字第146號案件審理中證稱：「（有無聽到男
    的外省人跟你說什麼？）男的外省人（指丁○○）罵髒話，
    那個外省人叫我的房東不要把房子租給我。」「（告訴人有
    什麼反應？）男的外省人說要殺你們全家」等語（見同上偵
    續字第311號卷第39頁）。並無隻字片語提及被告甲○○有
    何侮辱或恐嚇告訴人之言詞，則其嗣後（96年7月16日）又
    於偵查中改稱：目睹被告甲○○有對告訴人為侮辱、恐嚇言
    詞，與證人己○○自己於96年4月3日前案審理中之證詞不合
    ，其於96年7月16日偵訊證詞是否可信，已有可疑。何況，
    證人己○○證詞復與告訴人戊○○於95年11月2日偵查中、
    96年1月22日警詢時指訴情節不能契合，則本案關於被告甲○○部分，檢察官僅提出證人己○○前後不一且有瑕疵之證
    詞，則己○○之證詞尚難遽認為真實。
五、綜上所述，告訴人戊○○之警詢、偵查中之告訴，並未提及
    被告甲○○有上開公然侮辱、恐嚇危害安全情節，而本案關
    於被告甲○○部分，證人己○○於於96年4月3日前案審理時
    之證詞，又與其嗣後於96年7月16日偵查中證詞相互齟齬，
    而有瑕疵，並與告訴人指訴不合。則本件檢察官所提出之證
    據，不足為被告甲○○有罪之積極證明，其指出證明之方法
    ，亦無從說服法院形成被告有罪之心證。此外，復查無其他
    積極確切證據，足認被告有何檢察官所指之公然侮辱、恐嚇
    危害安全罪行，自應為無罪之諭知。
六、原審疏未審究上情，對被告甲○○遽予論罪科刑，尚有未恰
    ，被告甲○○上訴意旨否認犯罪，為有理由，自應由本院將
    原判決關於甲○○部分撤銷改判，對被告甲○○為無罪之諭
    知。
據上論結，應依刑事訴訟法第368條、第369條第1項前段、第364
條、第301條第1項，判決如主文。
本案經檢察官丙○○到庭執行職務。
中　　華　　民　　國　　96　　年　　12　　月　　6 　　日
            刑事第八庭  審判長法　官　羅　得　村
                              法　官　張　靜　琪
                              法　官　陳　宏　卿
上列正本證明與原本無異。
不得上訴。
                              書記官　柯　孟　伶
中　　華　　民　　國　　96　　年　　12　　月　　6 　　日
